【裁判字號】    88,自,72
【裁判日期】    890522
【裁判案由】    詐欺
【裁判全文】
臺灣臺南地方法院刑事裁定                            八十八年度自字第七二號
    自  訴  人  丙○○
    自訴代理人  許雅芬
                鄭嘉慧
    被      告  丁○○
                乙○○
右列被告因詐欺案件，經自訴人提起自訴，本院裁定如左：
    主  文
自訴駁回。
    理  由
一、自訴意旨略稱：被告丁○○、乙○○二人於民國（下同）八十七年八月間共同意
    圖為自己不法之所有，推由被告丁○○前來台南市○○區○○路五段二二三巷二
    五弄三號自訴人丙○○之住處，向自訴人詐稱欲購買價值新台幣（下同）八十五
    萬元之鐘錶零件一批，願交付客票云云，致使自訴人不疑有詐，於同年月自大陸
    進口鐘錶零件。被告丁○○於同年十月即寄來乙○○所簽發之支票二紙（面額均
    為四十二萬五千元，發票日分別為八十七年十月二十五日、八十七年十一月二十
    五日）予自訴人，自訴人不疑有詐，旋即於同月間將價值八十五萬元之鐘錶零件
    寄交被告丁○○。惟俟後自訴人提示該二張支票均不獲兌現，被告丁○○於退票
    後均避不見面，且將聯絡電話換掉。因認被告二人涉有刑法第三百三十九條第一
    項之詐欺取財罪嫌云云。
二、按法院或受命法官於甲○○○第一次審判期日前訊問及調查結果，如認為案件有
    刑事訴訟法第二百五十二條至第二百五十四條之情形者，得以裁定駁回其自訴，
    同法第三百二十六條第三項定有明文。又按刑法第三百三十九條第一項詐欺罪之
    成立，以行為人意圖為自己或第三人不法所有，施詐術使人將本人或第三人之物
    交付為要件，所謂以詐術使人交付，必須被詐欺人因其詐術而陷於錯誤，若其所
    用方法，不能認為詐術，亦不致使人陷於錯誤，即不構成該罪，有最高法院四十
    六年台上字第二六Ｏ號判例可稽。
三、經查：被告丁○○堅決否認涉有詐欺犯行，辯稱伊與陳嘉生合夥自八十七年三、
    四月間即開始向自訴人訂貨，之前貨款均有給付，八十七年八月間該筆帳係因陳
    嘉生另賣貨給被告乙○○，故從乙○○處取得支票，轉而將乙○○的票交予自訴
    人作為貨款，然乙○○因不滿該批貨而退貨，因而不願兌現支票，伊曾為該二張
    票去找自訴人希望將該票取回，但自訴人不答應等語。本院訊問自訴人對於被告
    丁○○所稱上情均表屬實，足認被告丁○○所述並非子虛。被告丁○○與自訴人
    間既從八十七年三、四月間即有交易，且交易金額並無明顯增加，之前貨款亦均
    有兌現，且被告於八十七年八月間知悉被告乙○○之票有問題後有向自訴人要求
    索回（見本院八十九年一月十四日訊問自訴人筆錄），則難認被告丁○○於向自
    訴人訂貨之初有施用詐術之行為，被告乙○○交付該張支票既係為向陳嘉生購貨
    ，更無向自訴人施用詐術之行為，被告等之行為與刑法第三百三十九條第一項之
    詐欺取財行為尚屬有間，並無詐欺取財之犯罪嫌疑，本件係屬民事糾紛，爰依首
    揭規定意旨裁定駁回自訴。
據上論斷，應依刑事訴訟法第三百二十六條第三項、第二百五十二條第十款，裁定如
主文。
中    華    民    國      八十九    年      五      月      二十二      日
                              臺灣臺南地方法院刑事第三庭
                                  法  官  高如宜
右正本證明與原本無異。
如不服本判決，應於判決送達後十日內向本院提出上訴狀( 應附繕本 )。
                                  書記官  劉岳文
中    華    民    國      八十九    年      五      月      二十二      日


司法院資訊處製作；財團法人民間司法改革基金會備份。
